臺灣高雄地方法院民事裁定
110年度消債清字第239號
聲　請　人　鄭健元（原名：鄭勝元）
　　　　　　　　　　000000000000000000000000000000000000
00000000000000000000000000000000000000000000000000
代　理　人　趙禹任律師
上列當事人因消費者債務清理事件聲請清算，本院裁定如下：
    主  文
聲請人鄭健元自中華民國一一一年四月二十日下午四時起開始清
算程序。
命司法事務官進行本件清算程序。
    理  由
一、聲請意旨略以：伊有不能清償債務情事，前向本院聲請調解
    債務清償方案，惟調解不成立。伊又未經法院裁定開始更生
    程序或許可和解或宣告破產，爰聲請清算等語。　　
二、按債務人不能清償債務或有不能清償之虞者，得依本條例所
     定更生或清算程序，清理其債務；債務人於法院裁定開始
    更生程序或許可和解或宣告破產前，得向法院聲請清算；法
    院開始清算程序之裁定，應載明其年、月、日、時，並即時
    發生效力；法院開始更生或清算程序後，得命司法事務官進
    行更生或清算程序，必要時得選任律師、會計師或其他適當
    之自然人或法人1人為監督人或管理人，消費者債務清理條
    例（下稱消債條例）第3條、第80條前段、第83條第1項、第
    16條第1項分別定有明文。
三、經查：
  ㈠聲請人前於民國110年7月29日提出債權人清冊，向本院聲請
    調解債務清償方案，經本院110年度司消債調字第357號受理
    ，於110年8月30日調解不成立，聲請人於同日以言詞聲請清
    算等情，業經本院依職權調閱上開調解卷宗核閱無訛。
  ㈡聲請人於107年度至109年度申報所得各為新臺幣（下同）12,
    000元、179,760元、83,300元，平均每月所得約1,000元、1
    4,980元、6,942元（本裁定計算式均採元以下4捨5入），名
    下無財產，於保誠人壽、國泰人壽均無有效保單；又聲請人
    自陳108年1月至12月於信威清潔工程有限公司任堆高機臨時
    工，每月收入23,800元，109年1月1日至8月31日於翊茗有限
    公司任堆高機臨時工，每月收入23,800元，109年9月於不固
    定工地任臨時工，日薪1,100元，收入約21,000元，109年10
    月於旻錡工程有限公司任職，收入26,200元，109年11月至1
    10年1月於淯勝鋼鐵工程有限公司、杰松自動化有限公司等
    工地任臨時工，每月收入約21,000元，110年2月因適逢春節
    放假，工地停工，每月收入減至8,000元，110年3月於工地
    任臨時工，收入21,000元，110年4月8日至22日於展御工程
    有限公司兼職，負責吊裝工程安裝工作，收入26,000元，11
    0年5月3日至6月18日於上正機械工程有限公司任臨時工，日
    薪2,600元，收入共計78,000元，110年7月因疫情及下雨，
    無收入，110年8月於工地任臨時工，收入約21,000元，110
    年9月17日至11月25日於振博工程有限公司任職，收入共計4
    1,000元，110年12月僅任臨時鐵工8日，收入10,000元，111
    年1月經友人介紹，於111年1月10日至29日於唐福公司之 施
    工現場任工地雜工，收入27,000元，111年1月30日至2月20
    日無業，無收入，111年2月21日至28日於台電外包商之施工
    現場任臨時工，收入12,600元，現未領取補助或給付等情，
    有107年至108年綜合所得稅各類所得資料清單及財產歸屬資
    料清單【本院110年度司消債調字第357號卷（下稱調卷）第
    18至20頁】、109年稅務電子閘門財產所得調件明細表（本
    案卷第42頁）、財產及收入狀況說明書（調卷第5至7頁）、
    債權人清冊（調卷第8頁）、戶籍謄本（調卷第11頁）、勞
    工保險被保險人投保資料表（調卷第21至23頁、本案卷第13
    4頁）、個人商業保險查詢結果表（調卷第40頁）、財團法
    人金融聯合徵信中心前置協商專用債權人清冊（調卷第12至
    14頁）、信用報告（調卷第15至17頁）、社會補助查詢表（
    本案卷第37至39頁）、租金補助查詢表（本案卷第40頁）、
    勞動部勞動力發展署高屏澎東分署函（本案卷第50頁）、勞
    動部勞工保險局函（本案卷第46頁）、存簿（調卷第26頁）
    、健保投保紀錄（調卷第23至24頁）、信威清潔工程有限公
    司陳報狀（本案卷第52至56頁）、翊茗有限公司陳報狀（本
    案卷第94至95頁）、昱錡工程有限公司陳報狀（本案卷第47
    頁）、淯勝鋼鐵工程有限公司陳報狀（本案卷第117至119頁
    ）、杰松自動化有限公司陳報狀（本案卷第93頁、第136頁
    ）、展御工程有限公司陳報狀（本案卷第97頁）、上正機械
    工程有限公司函（本案卷第165至166頁）、振博工程有限公
    司陳報狀（本案卷第96頁）、工作及收入狀況說明書（調卷
    第25頁、本案卷第58至59頁、第62至63頁、第140頁、第175
    頁）等附卷可參。依聲請人上述工作、收入情形，認以聲請
    人自108年8月至110年8月每月平均收入22,944元【計算式：
    （23,800×5＋23,800×8＋21,000＋26,200＋21,000×3＋8,000＋21,
    000＋26,000＋78,000＋21,000）÷25＝22,944】，核算其現在償
    債能力之基礎，堪屬妥適。
  ㈢關於聲請人必要生活費用部分，聲請人主張每月支出16,500
    元（包含每月分擔之房屋租金4,500元）乙情，並提出租賃
    契約（調卷第27至30頁）為證。按債務人必要生活費用，以
    最近1年衛生福利部或直轄市政府所公告當地區每人每月最
    低生活費1.2倍定之，清債條例第64條之2第1項定有明文。
    本院參酌衛福部社會司所公告111年度高雄市最低生活費為1
    4,419元，1.2倍即17,303元，聲請人主張每月必要支出約16
    ,500元，尚屬合理，應予採計。
　㈣關於聲請人扶養支出部分，聲請人稱與配偶鄭洪惠珠（亦向
    本院聲請清算程序，經本院以108年度消債清字第249號裁定
    開始清算程序，並經本院以109年度消債職聲免字第184號裁
    定不免責）扶養成年子女鄭安妮，每月支出扶養費4,000元
    。經查，鄭安妮係82年生，於107年度至109年度申報所得各
    為0元、123,084元（性質為薪資所得）、0元，名下無財產
    ，罹思覺失調症，110年7月19日至9月17日曾經強制安置，
    屬輕度身心障礙者，其於108年8月至109年6月於聯昌工程行
    任職，收入共計93,390元，未領任何補助等情，有戶籍謄本
    （調卷第11頁）、所得及財產歸屬資料清單（本案卷第71頁
    ）、108年度至109年度稅務電子閘門財產所得調件明細表（
    本案卷第34至35頁）、身障證明（本案卷第152頁）、勞工
    保險被保險人投保資料表（本案卷第66頁）、社會補助查詢
    表（本案卷第30至32頁）、租金補助查詢表（本案卷第33頁
    ）、健保投保紀錄（本案卷第78頁）、高雄榮民總醫院診斷
    證明書（本案卷第75至77頁）、重大傷病卡（本案卷第114
    頁）、存簿（本案卷第105至109頁、第143至148頁）在卷可
    查。足見鄭安妮並未喪失工作能力，本應自力更生，縱因病
    情反覆而有短暫失業之情，亦難謂聲請人有列計此筆扶養費
    之必要性，聲請人此部分之主張為無理由，不予採認。
  ㈤綜上所述，聲請人平均每月收入約為22,944元，扣除必要生
    活費16,500元後，尚餘6,444元。而聲請人目前負債總額為8
    15,262元（調卷第48至52頁、第56至57頁，包括：國泰世華
    銀行、中國信託銀行、台灣銀行），以上開餘額按月攤還結
    果，至少約須11年（計算式：815,262÷6,444÷12＝11）始能
    清償完畢，堪認聲請人確有不能清償債務之情事。從而，聲
    請人向本院聲請清算，應予准許，並命司法事務官進行本件
    清算程序。
四、依消債條例第11條第1 項、第83條第1 項、第16條第1 項，
    裁定如主文。
中　　華　　民　　國　　111 　年　　4 　　月　　20　　日
              　　民事庭　　法　官　賴寶合
以上正本係照原本作成。
本裁定不得抗告。
中　　華　　民　　國　　111 　年　　4 　　月　　20　　日
  　                        書記官　胡美儀